【裁判字號】    99,交聲,515
【裁判日期】    990430
【裁判案由】    違反道路交通管理處罰條例聲明異議
【裁判全文】
臺灣桃園地方法院交通事件裁定         99年度交聲字第515號
原處分機關  交通部公路總局新竹區監理所
異  議  人
即受處分人  甲○○
上列受處分人因違反道路交通管理處罰條例案件，對於交通部公
路總局新竹區監理所桃園監理站中華民國99年3 月31日所為之處
分（原處分案號：桃監裁罰字第裁52－DB0000000 號）聲明異議
，本院裁定如下：
    主  文
原處分撤銷。
甲○○汽車駕駛人，駕駛汽車經測試檢定酒精濃度超過規定標準
，吊扣其普通重型機車駕駛執照壹年，並應接受道路交通安全講
習。
    理  由
一、原處分意旨略以：異議人即受處分人甲○○於民國98年2 月
    10日上午，騎乘車牌號碼N6W －899 號重型機車沿桃園縣桃
    園市○○路行駛，嗣於同日上午7 時18分許，在行經春日路
    與中山東路之交岔路口時，為桃園縣政府警察局桃園分局員
    警攔檢，並測得其呼氣中所含酒精濃度達每公升0.95毫克，
    即以其酒後駕車為由，當場開立桃警局交字第DB0000000 號
    舉發違反道路交通管理事件通知單予以舉發，嗣並函送交通
    部公路總局新竹區監理所桃園監理站（下稱原處分機關）處
    理，及另將異議人移送臺灣桃園地方法院檢察署偵辦。經原
    處分機關調查結果，認異議人確有上開違規行為，乃依道路
    交通管理處罰條例第35條第1 項第1 款、第24條之規定，在
    99年3 月31日以桃監裁罰字第裁52—DB0000000 號裁決書，
    裁處異議人罰鍰新臺幣（下同）45,000元，並吊扣駕駛執照
    12個月，及應接受道路交通安全講習。
二、異議意旨略以：其坦承確有酒後騎乘機車之情事，惟其上開
    行為業經臺灣桃園地方法院檢察署檢察官為緩起訴處分確定
    ，則基於一事不二罰之原則，原處分機關仍對其為裁罰，顯
    有未當，為此聲明異議云云。
三、按汽車駕駛人，駕駛汽車經測試檢定酒精濃度超過規定標準
    者，處15,000元以上60,000元以下罰鍰，並當場移置保管該
    汽車及吊扣其駕駛執照1 年，且應接受道路交通安全講習，
    道路交通管理處罰條例第35條第1 項第1 款、第24條分別定
    有明文。
四、經查：本件異議人確有於上開所述時間、地點，因酒後騎乘
    機車，而經員警測得其呼氣中所含酒精濃度達每公升0.95毫
    克之情，為異議人所不爭執，並有檢測單1 份在卷可稽，自
    堪以認定，而應予裁罰。異議人固以前揭情詞置辯，惟查：
    (一)就原處分機關裁處罰鍰之部分：
      1.按行政罰法第26條規定：「一行為同時觸犯刑事法律及
        違反行政法上義務規定者，依刑事法律處罰之。但其行
        為應處以其他種類行政罰或得沒入之物而未經法院宣告
        沒收者，亦得裁處之。前項行為如經不起訴處分或為無
        罪、免訴、不受理、不付審理之裁判確定者，得依違反
        行政法上義務規定裁處之。」，此即所謂一事不二罰原
        則，探究其立法目的，無非以一行為同時觸犯刑事法律
        及違反行政法上義務規定時，由於刑罰與行政罰同屬不
        法行為之制裁，而刑罰之懲罰作用較強，依刑事法律處
        罰即足資警惕，實無一事二罰再處行政罰之必要‧‧‧
        。故汽車駕駛人酒後駕車時，如同時觸犯刑法第185 條
        之3 之公共危險罪者，道路交通主管機關除依上開行政
        罰法第26條第1 項但書規定，處以其他種類行政罰外，
        關於行政罰鍰部分，即應依行政罰法第26條、道路交通
        管理處罰條例第10條等規定移送地方法院檢察署處理，
        其後非有行政罰法第26條第2 項所定不起訴等事由，不
        得裁處行為人罰鍰。而上開行政罰法第26條第2 項雖以
        應受行政罰之行為如經不起訴處分或為無罪、免訴、不
        受理、不付審理之裁判確定者，始得另為裁決處罰，未
        明文包括緩起訴處分在內，但考其緩起訴處分之性質，
        實屬於附條件之便宜不起訴處分，而於緩起訴之條件成
        就後，始發生如同確定不起訴處分之禁止再訴效力，故
        於緩起訴之猶豫期間屆滿，復未經撤銷緩起訴時，緩起
        訴即發生如同確定之不起訴處分之效力，此時，行為人
        即已終局的不受刑事法之訴追，該緩起訴處分即具實質
        之禁止再訴之確定力，原處分機關於此時再為裁決，行
        為人無同時遭到行政處罰及刑事訴追之危險，因此，解
        釋上行政罰法第26條第2 項之規定應包括條件成就之緩
        起訴處分之情形在內，惟若於緩起訴處分條件成就前，
        行為人隨時有受撤銷緩起訴再受刑事追訴之風險，行政
        機關自不得就同一事由裁處行為人罰鍰處分，以免行為
        人受有一事二罰之危險（臺灣高等法院96年11月28日法
        律問題座談會決議參照）。
      2.本件異議人上開違規行為，雖同時經臺灣桃園地方法院
        檢察署檢察官以98年度速偵字第1143號為緩起訴處分，
        並於98年3 月6 日確定，有該處分書及臺灣高等法院被
        告前案紀錄表在卷可稽，然因緩起訴之期間為2 年，故
        需迄100 年3 月5 日緩起訴期間屆滿，且於此期間內異
        議人並無撤銷緩起訴之事由，緩起訴之條件始會成就而
        生實質上之確定力，則揆諸上開說明，因在緩起訴處分
        條件成就前，異議人仍隨時有受撤銷緩起訴再受刑事追
        訴之風險，是原處分機關在期間屆滿前之99年3 月31日
        ，所為裁處45,000元罰鍰之處分，即有使異議人受有一
        事二罰之危險，自非允當。
    (二)就原處分機關裁處吊扣駕駛執照12月及應接受道交通安全
      講習部分：
      1.此部分行政處分之性質係屬對於預防將來再犯危險之管
        制罰，與上開罰鍰性質上係屬對於過去違反義務行為處
        罰之秩序罰，尚屬有間，與刑罰之目的亦屬有別，故前
        揭一事不二罰之原則，於此部分並無適用，合先敘明。
      2.又行政罰法第26條但書既已賦予行政機關裁量之空間，
        以求能就具體案例為最適當之判斷，此即學理上所稱之
        行政裁量，是除有裁量濫用、裁量怠惰或裁量減縮至零
        等例外之情形外，法院原則上不得就裁量妥當與否加以
        審查。本件原處分機關以異議人有酒後駕車為由，而依
        道路交通管理處罰條例之相關規定，逕予裁處吊扣駕駛
        執照12個月（本件異議人係騎乘普通重型機車違規，而
        依桃園監理站機車駕駛人螢幕列印所示，異議人亦領有
        該車輛種類之駕照，故所吊扣者自係異議人之普通重型
        機車駕駛執照），及應接受道路交通安全講習之處分，
        核其情形，並無裁量濫用等情事存在，本院自不得就原
        處分機關所為裁量之妥當與否予以審查，是異議人就此
        部分亦聲明異議，即非有據。
五、綜上所述，異議人雖確有上開違規行為，且原處分機關依道
    路交通管理處罰條例第35條第1 項第1 款、第24條，違反道
    路交通管理事件統一裁罰基準及處理細則，以及違反道路交
    通管理事件統一裁罰基準表所載之裁罰標準之相關規定，裁
    處異議人吊扣駕駛執照1 年，並應接受道路交通安全講習之
    處分，固亦無違誤，然原處分機關未查上情，而於緩起訴期
    間屆滿前對異議人再處以罰鍰，於法即有未合，是本件異議
    為有理由，自應由本院將原處分撤銷，並另為裁定如主文第
    2 項所示，以資適法。
據上論斷，應依道路交通管理處罰條例第87條第2 項，道路交通
案件處理辦法第20條前段，裁定如主文。
中    華    民    國    99    年    4     月    30    日
                          交通法庭    法  官  蘇昌澤
以上正本證明與原本無異。
如不服本裁定，應於裁定送達後5 日內向本院提出抗告狀。
                                      書記官  李佳穎
中    華    民    國    99    年    5     月    4     日

司法院資訊處製作；財團法人民間司法改革基金會備份。
